臺灣高等法院高雄分院刑事判決　　　　　　　　　　九十一年度交上易字第二九號
　　　上　訴　人　台灣高雄地方法院檢察署檢察官
　　　被　　　告　乙○○
右上訴人因被告過失傷害案件，不服臺灣高雄地方法院九十年度交易字第五八八號中
華民國九十年十二月十九日第一審判決（起訴案號：臺灣高雄地方法院檢察署九十年
度偵字第九一０八號），提起上訴，本院判決如左：
      主      文
原判決撤銷。
乙○○從事業務之人，因業務上之過失傷害人，處有期徒刑陸月，如易科罰金，以
佰元折算壹日。
      事      實
一、乙○○為華振聯合科技有限公司之業務員，負責駕駛自用小客車收取客戶之訂單
    ，駕駛自用小客車為其附隨之業務，為從事業務之人，考領有小型車駕駛執照，
    於民國九十年四月六日上午十一時五十八分許，駕駛車牌號碼ＴＧ─三五五二號
    自用小客車，向客戶收取訂單，沿高雄市○○區○○路由東往西方向行駛，行經
    七賢路與瑞源路口時，本應注意行車速度應依標誌之規定，無標誌者，在市區道
    路，時速不得超過四十公里，且應注意車前狀況，並隨時採取必要之安全措施，
    以避免危險之發生，而依當時情況，並無不能注意之情事，竟疏未注意，貿然以
    超過時速四十公里之速度行駛，適有由丙○○所騎乘車牌號碼ＸＫＸ─八九六號
    機車，沿瑞源路由南向北方向行駛，亦至該路段，乙○○之自小客車乃撞及丙○
    ○之機車之右側中間位置，致丙○○人車倒地，並因而受有右側股骨之轉子及轉
    子下粉碎性骨折、頭部外傷、前胸挫傷、頸部挫傷、右肘部擦傷、右小腿及兩踝
    挫傷之傷害，乙○○於肇事後留在現場，對於未發覺之犯罪，主動向前來處理事
    故之員警坦承渠為肇事者，並進而接受裁判。
二、案經被害人丙○○訴由高雄市政府警察局新興分局報請臺灣高雄地方法院檢察署
    檢察官偵查起訴。
      理      由
一、訊據被告乙○○對於在右揭時、地因駕車不慎致與告訴人丙○○所騎乘之機車發
    生相撞，並造成告訴人受傷之事實坦承不諱，核與告訴人及告訴代理人黃盛照於
    本院調查及審理中所述情節相符，並有診斷證明書、道路交通事故調查報告表各
    一份、照片八張在警訊卷足證。
二、按行車速度，依標誌之規定，無標誌者，在市區道路，時速不得超過四十公里；
    汽車行駛時，駕駛人應注意車前狀況，並隨時採取必要之安全措施，道路交通安
    全規則第九十三條第一項第一款、第九十四條第三項分別定有明文。查被告乙○
    ○既考領有小型車駕駛執照，對此一規定自無法諉為不知，而依當時甲候晴朗、
    日間有自然光、路面乾燥、無缺陷、無障礙物、視距良好等，有道路交通事故調
    查表足參，且依被告之智識、能力亦無不能注意之情事，竟疏於注意，超速行駛
    且未注意車前狀況，而貿然前進，以致肇事，使告訴人因此受有右側股骨之轉子
    及轉子下粉碎性骨折、頭部外傷、前胸挫傷、頸部挫傷、右肘部擦傷、右小腿及
    兩踝挫傷等傷害，此亦有診斷證明書一紙在警訊卷第六頁足憑，且告訴人所受之
    右側股骨轉子間粉碎性骨折，外院術後併鋼板鬆脫，九十一年一月十一日於長庚
    醫院高雄分院手術後，目前狀況穩定恢復中，預後尚需半年以上之追蹤觀察，此
    有財團法人長庚紀念醫院高雄分院九十一年三月一日（九一）長庚院高字第０四
    ００號函一份附於本院卷第三十一頁可稽，可見告訴人所受之傷害，應為普通傷
    害，尚未達到重傷害之程度。被告超速行駛又未注意車前狀況，顯有過失。而告
    訴人之受傷與被告之過失行為間，並有相當之因果關係，被告自應負過失傷害罪
    責。再者被告雖另稱告訴人有闖紅燈之行為等語，惟為告訴人所否認，對此，並
    無其他積極證據足證告訴人有闖紅燈之行為，是不足採為有利於被告之認定。本
    案事證明確，被告業務過失傷害犯行，洵堪認定。
三、被告為華振聯合科技有限公司之業務員，負責收取客戶之訂單，平時除以ＴＧ─
    三五五二號自小客車代步上下班外，並駕駛該車負責收取客戶之訂單，案發當時
    其係駕駛系爭自小客車去向客戶收取訂單等情，已據被告於本院調查及審理中供
    明在卷，可見被告係以駕駛汽車為其附隨之業務，其為從事業務之人，因業務上
    之過失與告訴人發生車禍，致告訴人因此受有上開之傷害。核被告所為，係犯刑
    法第二百八十四條第二項前段之業務過失傷害罪，公訴人認被告之行為應成立刑
    法第二百八十四條第一項前段之過失傷害罪，尚有未洽，檢察官之起訴法條應予
    變更。又告訴人雖因此一交通意外，導致其有輕度肢障之情況，有身心障礙手冊
    足證，惟告訴人目前右腳機能尚未達完全喪失程度，若右股骨骨折處能繼續癒合
    ，可等手術一年多之後拔除內固定物，再加右髖關節復建治療，右寬關節功能應
    會進步，此有高雄市立大同醫院九十年十一月二十八日高市大醫歷字第四七七七
    號函在卷足參，復經本院向財團法人長庚紀念醫院高雄分院函查結果，經該院函
    覆：「病患丙○○右股骨轉子間粉碎性骨折，外院術後併鋼板鬆脫，九十一年一
    月十一日於長庚醫院高雄分院手術後，目前狀況穩定恢復中，預後尚需半年以上
    之追蹤觀察。」，有該院九十一年三月一日（九一）長庚院高字第０四００號函
    一份附於本院卷第三十一頁，是告訴人所受之傷尚未達重傷害之程度，附此敘明
    。又被告於肇事後，留在事故現場，對於未發覺之犯罪，主動向處理事故之員警
    坦承其為肇事者等情事，亦據證人即承辦員警彭明文於原審調查中到庭證述屬實
    （見原審九十年九月二十六日訊問筆錄），為對未發覺之犯罪自首而接受裁判，
    應依刑法第六十二條前段之規定，減輕其刑。
四、原審以被告罪證明確，因予論罪科刑，固非無見；惟查：（一）被告為華振聯合
    科技有限公司之業務員，平時除以ＴＧ─三五五二號自小客車代步上下班外，並
    駕駛該車負責收取客戶之訂單，案發當時其係駕駛系爭自小客車去向客戶收取訂
    單等情，已據被告於本院調查及審理中供明在卷，可見被告係以駕駛汽車為其附
    隨之業務，被告之行為應成立刑法第二百八十四條第二項前段之業務過失傷害罪
    ，原審認被告應成立刑法第二百八十四條第一項前段之過失傷害罪，尚有未洽。
    （二）被告雖與告訴人以新台幣（下同）二十二萬元成立調解，但僅給付十萬元
    ，餘款十二萬元並未清償，告訴人傷勢不輕，原審僅判處被告拘役四十日，尚嫌
    過輕，亦有未洽。檢察官上訴意旨，以被告駕車不慎超速行駛撞及告訴人，使告
    訴人因而受有右側股骨之轉子及轉子下粉碎性骨折、頭部外傷、前胸挫傷、頸部
    挫傷、右肘部擦傷、右小腿及兩踝挫傷等嚴重傷害，被告於偵、審程序中多所飾
    詞狡辯，復未全數賠償告訴人損失，原審量刑過輕為由，指摘原判決不當，為有
    理由，且原判決又有上開可議之處，自屬無可維持，應由本院將原判決予以撤銷
    改判。爰審酌被告一時疏於注意而肇事，犯罪後坦承肇事經過，態度尚可，雖與
    告訴人達成和解，有調解筆錄在卷足憑，然迄今僅賠償十萬元，尚有十二萬元未
    賠償，並斟酌告訴人所受傷害等一切情狀，量處有期徒刑六月，並諭知如易科罰
    金之折算標準。
據上論斷，應依刑事訴訟法第三百六十九條第一項前段、第三百六十四條、第二百九
十九條第一項前段、第三百條，刑法第二百八十四條第二項前段、第六十二條前段、
第四十一條第一項，罰金罰鍰提高標準條例第一條前段、第二條，判決如主文。
本案經檢察官王登榮到庭執行職務。
中      華      民      國    九十一    年      四      月      十      日
                              臺灣高等法院高雄分院刑事第一庭
                                  審判長法官  王光照
                                        法官  黃仁松
                                        法官  黃壽燕
右正本證明與原本無異。
不得上訴。
                                      書記官  黃富美
中      華      民      國    九十一    年      四      月      十一    日
附錄本判決論罪科刑法條：
刑法第二百八十四條
  因過失傷害人者，處六月以下有期徒刑、拘役或五百元以下罰金，致重傷者，處一
  年以下有期徒刑、拘役或五百元以下罰金。
  從事業務之人，因業務上之過失傷害人者，處一年以下有期徒刑、拘役或一千元以
  下罰金，致重傷者，處三年以下有期徒刑、拘役或二千元以下罰金。
                                                                    Ａ
